臺灣雲林地方法院刑事判決　　　　　　　100年度訴字第178號
公　訴　人　臺灣雲林地方法院檢察署檢察官
被　　　告　廖國基
上列被告因違反毒品危害防制條例案件，經檢察官提起公訴（10
0 年度毒偵字第85、135 、196 、422 號），被告於本院準備程
序進行中就被訴事實為有罪之陳述，本院合議庭裁定由受命法官
獨任進行簡式審判程序合併審理，並合併判決如下：
    主      文
廖國基施用第一級毒品，共肆罪，均累犯，各處有期徒刑拾壹月
。應執行有期徒刑壹年陸月。
    事實及理由
一、犯罪事實：
    廖國基前於民國90年間，因施用毒品案件，經本院以90年度
    毒聲字第632 號裁定送勒戒處所觀察、勒戒後，認無繼續施
    用毒品之傾向，由臺灣雲林地方法院檢察署（下稱雲林地檢
    署）檢察官於同年8 月15日，以90年度毒偵字第776 號不起
    訴處分確定；又於91年間，因施用毒品案件，經本院以91年
    度毒聲字第1000號裁定送勒戒處所觀察、勒戒後，認無繼續
    施用毒品之傾向，亦由雲林地檢署檢察官於91年12月26日，
    以91年度毒偵字第1237號不起訴處分確定；再於92年間，因
    施用毒品案件，經本院以92年度毒聲字第523 號裁定令入戒
    治處所施以強制戒治後，嗣經本院以92年度毒聲字第874 號
    裁定停止強制戒治處分，並於92年12月9 日出所，所餘期間
    交付保護管束，嗣其強制戒治處分因毒品危害防制條例之修
    正而於93年1 月9 日經檢察官指揮免予繼續執行；所涉刑責
    部分，則經本院於92年11月10日，以92年度訴字第515 號判
    決判處有期徒刑1 年4 月確定，於93年1 月28日入監執行，
    並於93年12月31日縮短刑期假釋出監，嗣於94年5 月7 日假
    釋期滿未經撤銷視為執行完畢；再於95年間，因施用毒品案
    件，經本院於95年3 月23日，以94年度訴字第770 號判決判
    處有期徒刑1 年4 月確定；另於95年間，因竊盜及詐欺案件
    ，經本院於95年6 月8 日，以95年度易字第161 號判決判處
    有期徒刑5 月、6 月，並定應執行刑為有期徒刑10月確定。
    上開3 罪，復經本院以96年度聲減字第237 號裁定減刑並定
    應執行刑為有期徒刑1 年確定，於95年4 月13日入監執行，
    並於96年7 月16日執行完畢出監。詎其猶不知悔改，於前開
    觀察勒戒處分執行完畢釋放後，「5 年內再犯」施用毒品案
    件，並經法院判處罪刑確定後，復基於施用第一級毒品海洛
    因之犯意，分別為下列行為：
  (一)於99年11月16日上午10時許，在雲林縣二崙鄉○○○道路旁
    ，以將海洛因摻水混合後，以注射針筒注射體內之方式，施
    用第一級毒品海洛因1 次。嗣於99年11月18日，因係毒品列
    管人口，經其同意採尿液送驗後，檢出嗎啡陽性反應，而悉
    前情。
  (二)於99年12月6 日下午3 時許，在其位於雲林縣二崙鄉○○路
    71巷4 號住處對面之產業道路旁，以同上方式，施用第一級
    毒品海洛因1 次。
  (三)於99年12月22日下午2 時許，在前揭(二)所示之同一地點，以
    同上方式，施用第一級毒品海洛因1 次。
  (四)於100 年1 月18日上午9 時許，在前揭(二)所示之同一地點，
    以同上方式，施用第一級毒品海洛因1 次。嗣因其為受保護
    管束人，分別於99年12月7 日、99年12月23日及100 年1 月
    20日，定期至雲林地檢署採尿送驗後，均檢出可待因、嗎啡
    陽性反應，方知前揭(二)、(三)及(四)等情。
二、認定犯罪事實所根據的證據及理由：
  (一)本案被告廖國基所犯之罪，均係死刑、無期徒刑、最輕本刑
    為3 年以上有期徒刑以外之罪，其於準備程序就前揭被訴事
    實為有罪之陳述，經受命法官告知簡式審判程序之旨，並聽
    取其與公訴人之意見後，本院合議庭裁定由受命法官獨任進
    行簡式審判程序，是本案之證據調查，依刑事訴訟法第273
    條之2 規定，不受同法第159 條第1 項、第161 條之2 、第
    161 條之3 、第163 條之1 及第164 條至第170 條規定之限
    制，合先敘明。
  (二)上開犯罪事實，業據被告於警詢、檢察事務官詢問時及本院
    審理中坦承不諱，且經警方及雲林地檢署觀護人室採其尿液
    送驗之結果，確分別自其尿液中檢出「嗎啡」、「可待因及
    嗎啡」陽性反應，此有詮昕科技股份有限公司濫用藥物尿液
    檢驗報告（原樣編號為：LＺ00000000000 號）、雲林縣警察
    局虎尾分局查獲毒品嫌犯尿液送檢代號與真實姓名對照表各
    1 紙、臺灣檢驗科技股份有限公司濫用藥物檢驗報告（檢體
    編號為：000000000 、000000000 、000000000 號）及雲林
    地檢署受保護管束人（被告）尿液檢體監管紀錄表各3 紙在
    卷可稽。足認被告前開任意性自白與事實相符，可以採信，
    本件事證明確，被告犯行均堪認定。
  (三)施用第一級毒品為犯罪行為，毒品危害防制條例第10條第1
    項定有處罰明文。故施用第一級毒品者，依前揭規定本應科
    以刑罰。惟基於刑事政策，對合於一定條件之施用者，則依
    同條例第20條、第23條之規定，施以觀察、勒戒及強制戒治
    之保安處分。該條例於92年7 月9 日修正公布，自93年1 月
    9 日施行，其中第20條、第23條將施用毒品之刑事處遇程序
    ，區分為「初犯」、「5 年內再犯」及「5 年後再犯」。依
    其立法理由之說明：「初犯」，經觀察、勒戒或強制戒治後
    ，應為不起訴處分或不付審理之裁定；經觀察、勒戒或強制
    戒治執行完畢釋放後，「5 年內再犯」者，因其再犯率甚高
    ，原實施之觀察、勒戒及強制戒治既已無法收其實效，爰依
    法追訴或裁定交付審理。至於經觀察、勒戒或強制戒治執行
    完畢釋放後，「5 年後再犯」者，前所實施之觀察、勒戒或
    強制戒治已足以遮斷其施用毒品之毒癮，為期自新及協助其
    斷除毒癮，仍適用「初犯」規定，先經觀察、勒戒或強制戒
    治之程序。從而依修正後之規定，僅限於「初犯」及「5 年
    後再犯」2 種情形，始應先經觀察、勒戒或強制戒治程序。
    倘被告於5 年內已再犯，經依法追訴處罰（或適用前述保安
    處分），縱其第3 次（或第3 次以上）再度施用毒品之時間
    ，在初犯經觀察、勒戒或強制戒治執行完畢釋放5 年以後，
    已不合於「5 年後再犯」之規定，且因已於「5 年內再犯」
    ，顯見其再犯率甚高，原實施觀察、勒戒或強制戒治，已無
    法收其實效，即應依該條例第10條處罰（最高法院97年度第
    5 次刑事庭會議決議暨最高法院99年度臺非字第49號判決意
    旨參照）。本案被告前於90、91年間，因施用毒品案件，先
    後2 次經觀察、勒戒後，均認無繼續施用毒品之傾向，由雲
    林地檢署檢察官分別以90年度毒偵字第776 號、91年度毒偵
    字第1237號不起訴處分確定。嗣於5 年內之92年間，因施用
    毒品案件，經本院以92年度訴字第515 號判決判處有期徒刑
    1 年4 月確定，於93年1 月28日入監執行，並於93年12月31
    日縮短刑期假釋出監，嗣於94年5 月7 日假釋期滿未經撤銷
    視為執行完畢等情，有臺灣高等法院被告前案紀錄表在卷可
    稽，是其本次犯行距離先前觀察勒戒之執行完畢已經逾5 年
    ，然依前揭最高法院決議及判決之意旨，被告本案行為仍不
    屬於「5 年後再犯」之情形，應依法論科。
三、論罪科刑之理由：
  (一)核被告所為，均係犯毒品危害防制條例第10條第1 項之施用
    第一級毒品罪。被告持有第一級毒品之低度行為，應分別為
    施用第一級毒品之高度行為所吸收，均不另論罪。
  (二)被告有前述犯罪事實欄所記載之前科紀錄，此觀臺灣高等法
    院被告前案紀錄表可明，其於有期徒刑執行完畢後，5 年以
    內故意再犯本件有期徒刑以上之罪，均為累犯，各應依刑法
    第47條第1 項之規定加重其刑。
  (三)爰審酌被告前因施用毒品案件，已經觀察、勒戒程序，並經
    判處罪刑後執畢出監，竟未能戒除施用毒品之惡習，繼續施
    用毒品而沈淪毒海之中，可知其意志力甚為薄弱，殊不可取
    ，惟念其施用毒品之犯行，在本質上乃屬戕害自己身心健康
    之行為，尚未有嚴重破壞社會秩序或侵害他人權益之情形，
    兼衡此類犯罪心態與一般刑事犯罪之本質並不相同，應側重
    以適當之醫學治療及心理矯治處遇為宜，又其犯後能坦承犯
    行，態度尚佳，暨被告自承教育程度為國中畢業，智識程度
    不高等一切情狀，分別量處如主文所示之刑，並定其應執行
    之刑。
四、應適用之法律：
  (一)刑事訴訟法第273 條之1 第1 項、第299 條第1 項前段。
  (二)毒品危害防制條例第10條第1 項。
  (三)刑法第11條前段、第47條第1 項、第51條第5 款。
本案經檢察官陳詠薇到庭執行職務。
中    華    民    國   100    年    5     月    18    日
                  刑事第七庭  法  官  鍾世芬
以上正本證明與原本無異。
如不服本判決，應於判決送達後10日內向本院提出上訴書狀。上
訴書狀應敘述具體理由，未敘述上訴理由者，應於上訴期間屆滿
後20日內補提理由書狀於本院（均須按他造當事人之人數附繕本
）「切勿逕送上級法院」。
                              書記官  王雪招
中    華    民    國   100    年    5     月    18    日
附錄本案論罪科刑實體法條全文：
毒品危害防制條例第10條
施用第一級毒品者，處6 月以上5 年以下有期徒刑。
施用第二級毒品者，處3 年以下有期徒刑。